【裁判字號】    95,上易,239
【裁判日期】    950601
【裁判案由】    恐嚇取財等
【裁判全文】
臺灣高等法院臺中分院刑事判決         95年度上易字第239號
上  訴  人  臺灣彰化地方法院檢察署檢察官
被      告  乙○○
                    （另案現於臺灣彰化監獄執行中)
上列上訴人因家庭暴力之搶奪等案件，不服臺灣彰化地方法院94
年度易字第1358號中華民國95年1月13日第一審判決（起訴案號
：臺灣彰化地方法院檢察署94年度偵字第8140號、移送併案審理
案號：同署95年度偵字第1905號），提起上訴，本院判決如下：
    主  文
原判決撤銷。
乙○○意圖為自己不法之所有，而搶奪他人之動產，累犯，處有
期徒刑貳年。
    事  實
一、乙○○前於民國（下同）九十三年間曾因違反毒品危害防制
    條例案件，經臺灣彰化地方法院判處有期徒刑九月確定，又
    因違反保護令罪，經臺灣彰化地方法院判處有期徒刑五月，
    如易科罰金，以三百元折算一日確定。上開分別確定之二罪
    ，嗣經臺灣彰化地方法院合併定應執行刑為有期徒刑一年一
    月確定，經送監執行，於九十四年七月十七日縮刑期滿執行
    完畢。竟仍不知悔改，乙○○身為丙○○、甲○○○之子，
    其間具有家庭暴力防治法第三條第三款所定之家庭成員關係
    。乙○○因曾對丙○○、甲○○○實施身體上及精神上之不
    法行為，經臺灣彰化地方法院於九十四年九月十六日，以九
    十四年度家護字第六二七號裁定核發民事通常保護令。乙○○收受保護令後，雖明知上述保護令內容包括禁止對丙○○
    、甲○○○實施身體上或精神上不法侵害行為，不得直接或
    間接為騷擾行為，應在九十四年九月三十日十二時前遷出丙○○、甲○○○住居坐落彰化市市三號之處所，並應遠
    離上述處所一百公尺以上，且保護令之有效期間為一年，惟
    乙○○仍基於違反上述保護令內容之概括犯意，及意圖為自
    己不法所有，在保護令有效期間內，不僅未於九十四年九月
    三十日十二時前遷出上開處所，均仍居住在上開丙○○、甲○○○住居之彰化市市三號之處所，而有違反保護令命
    遷出住居所及遠離住居所行為，又於九十四年十月九日六時
    許，在丙○○、甲○○○之上開住處，向丙○○、甲○○○
    恐嚇及辱罵三字經稱：每天要給一三○○○元，若不從，幹
    你娘，就要將屋內東西砸毀，並打死你們等語，致使丙○○
    、甲○○○均心生畏懼，而有違反法保護令禁止實施家庭暴
    力行為及禁止直接騷擾行為，嗣乙○○即於同年十月十一日
    十八時許，實際向丙○○要求給予六千元之現金，丙○○仍
    不願給錢，乙○○便辱罵三字經，及以上開恐嚇言詞恐嚇丙○○，致使丙○○心生畏懼，而交付六千元之現金予乙○○
    ，致有違反法保護令禁止實施家庭暴力行為及禁止直接騷擾
    行為。嗣乙○○於同年十月十二日上午七時許，在上開丙○○、甲○○○住居之彰化市市三號處所睡覺時，為警當
    場查獲，而有違反保護令命遷出住居所及遠離住居所行為。
    惟乙○○仍未甘休，基於同一違反上述保護令內容之概括犯
    意，及意圖為自己不法所有，在上開保護令有效期間內並未
    離開丙○○、甲○○○之上開處所有違反保護令命遷出住居
    所及遠離住居所行為，並於九十四年十二月二十日上午七時
    二十分許，在彰化市市三號二樓浴室內，趁其母甲○○○於梳理頭髮不及防備之際，徒手搶走甲○○○所有之內有
    三十二萬元、汽車駕照1張、印章1個、紅色皮夾1個、黑色
    零錢袋1個、淺藍色粉盒1個、身分證1張、鑰匙2支及機車行
    照1張之皮包1只，而有違反法保護令禁止直接騷擾行為，得
    手後即與不知情之游琮顯（業經不起訴處分）共乘車牌號碼
    RNB-713號機車逃逸，所得金錢花用完畢。嗣經甲○○○報
    警後，經警循線於九十四年十二月三十日二時二十分許，在
    彰化縣員林鎮○○街八號十一樓之二租屋處搜索，當場扣得
    上開汽車駕照1張、印章1個、紅色皮夾1個、黑色零錢袋1
    個、淺藍色粉盒1個、身分證1張、鑰匙2支及機車行照1張之
    皮包1只。
二、案經彰化縣警察局彰化分局報告臺灣彰化地方法院檢察署檢
    察官偵查起訴及移送本院併案審理。
    理  由
一、上開犯罪事實，業據被告乙○○（以下簡稱被告）於原審及
    本院審理時坦承不諱，核與丙○○、甲○○○、游琮顯分別
    於警詢及偵查中所指情節相符，復有臺灣彰化地方法院九十
    四年度家護字第六二七號民事裁定、戶口名簿影本、照片六
    張、贓物認領保管單一紙在卷可稽。且被告於九十四年十月
    九日偵查中自承：「我今天之前都還住在家裡，他們沒有趕
    我走」等語（見九十四年度偵字第八一四○號卷第十九頁）
    ，核與丙○○於同日偵查中稱：「（問：他「指被告」是否
    一直住在家裡？）對」等語相符（見九十四年度偵字第八一
    四○號卷第二十頁），是本件罪證已臻明確，應予依法論科
    。
二、被告為丙○○、甲○○○之子係屬家庭暴力防治法第三條第
    三款之家庭成員，故核被告所為，係犯家庭暴力防治法第五
    十條第一款、第二款、第三款、第四款之罪及刑法第三百四
    十六條第一項之恐嚇取財罪以及刑法第三百二十五條第一項
    之搶奪罪，係屬家庭暴力防治法第二條第二項所稱之家庭暴
    力罪，公訴人未論及此項法律規定，容有疏漏，併此敘明。
    另公訴人於起訴書理由欄業已提及九十四年度家護字第六二
    七號裁定核發民事通常保護令包括不得直接為騷擾行為，顯
    已就被告違反家庭暴力防治法第五十條第二款之部分為起訴
    ，本院自得併予審理，併此指明。被告於九十四年十月九日
    六時許，在丙○○、甲○○○之上開住處，向丙○○、甲○○○恐嚇及辱罵三字經稱：每天要給一三○○○元，若不從
    ，幹你娘，就要將屋內東西砸毀，並打死你們等語，固使丙○○、甲○○○均心生畏懼，尚僅止於出言要求丙○○、甲○○○每日要給其一三○○○元，並未實際於當時在丙○○
    、甲○○○二人心生畏懼之時，即令丙○○、甲○○○交付
    一三○○○元，此觀被告及丙○○、甲○○○均未提及當時
    丙○○、甲○○○即有按照被告之要求每日交付被告一三○○○元自明，是被告上開所為應屬於要求及惡害通知之恐嚇
    取財部分行為，被告實際取財之日應為同年十月十一日十八
    時許，被告以辱罵三字經驗以上開恐嚇言詞恐嚇丙○○，使
    丙○○心生畏懼時交付六千元之現金，始完成全部之恐嚇取
    財犯行，是如犯罪事實欄所示之恐嚇取財犯行，應屬於一恐
    嚇取財犯行至明，被告以一行為同時對丙○○、甲○○○為
    恐嚇取財，應依想像競合犯之例，從一重處斷。公訴意旨認
    被告所為係連續恐嚇取財，尚有誤會。按連續犯與牽連犯競
    合，依先連續後牽連原則，係將有連續關係者，包括的認定
    一罪，然後再與各連續犯相牽連之犯罪比較輕重，再從較重
    之牽連犯，或連續犯處斷，最高法院二十七年滬上字第一一
    二號判例要旨參照，本件被告所犯家庭暴力防治法第五十條
    第一款、第二款、第三款、第四款之罪，時間緊接，所犯罪
    名相同，顯係基於概括犯意為之，應依連續犯之規定論以一
    罪，另被告所犯恐嚇取財罪及搶奪罪又均先後分別與家庭暴
    力防治法第五十條第一款、第二款、第三款、第四款之罪，
    有方法結果之牽連關係，為牽連犯，依上開先連續後牽連原
    則，本件被告上開所為各罪，自應從一重之搶奪罪處斷。另
    被告前於九十三年間曾因違反毒品危害防制條例案件，經臺
    灣彰化地方法院判處有期徒刑九月確定，又因違反保護令罪
    ，經臺灣彰化地方法院判處有期徒刑五月，如易科罰金，以
    三百元折算一日確定。嗣經臺灣彰化地方法院就上開確定之
    二罪合併定應執行刑為有期徒刑一年一月確定，經送監執行
    ，於九十四年七月十七日縮刑期滿執行完畢，五年以內再犯
    本件有期徒刑以上之罪，為累犯，依刑法第四十七條規定加
    重其刑。
四、原審判決認被告上開犯罪事證明確，予以論罪科刑，固非無
    見，惟九十四年十月十二日上午七時許，係被告在上開丙○○、甲○○○住居之彰化市市三號處所睡覺，為警當
    場查獲之時間，並非乙○○向丙○○恐嚇給予六千元現金之
    時間，原審認定被告於九十四年十月十二日上午七時許，向
    丙○○恐嚇給予六千元，顯與事實不符，尚有未洽。又本
    件被告應僅有一恐嚇取財行為，業經詳述如前，原審認被告
    犯連續恐嚇取財罪，亦有未洽。原審判決於犯罪事實欄業
    已論及保護令內容包括禁止不得直接為騷擾行為，惟於論罪
    科刑時，漏未就此部分為認定，亦有不當。原審判決未及
    審酌檢察官併案之臺灣彰化地方法院檢察署九十五年度偵字
    第一九○五號所示之被告搶奪及違反保護令犯行，復有未洽
    。檢察官上訴主張原審判決未及審酌被告上開併案部分之犯
    行，指摘原審判決不當，即有理由，自應由本院將原審判決
    予以撤銷改判，爰審酌被告前已有如犯罪事實欄所示之犯行
    ，以及為施用毒品，即對父、母為恐嚇、辱罵、搶奪，且搶
    奪之金額更高達32萬元，顯見其惡性非輕，雖其犯後能坦承
    犯行，惟本院認不宜從輕量刑等一切情狀，量處被告有期徒
    刑二年。
五、據上論斷，應依刑事訴訟法第三百六十九條第一項前段、第
    三百六十四條、第二百九十九條第一項前段、家庭暴力防治
    法第五十條第一款、第二款、第三款、第四款，刑法第十一
    條前段、第三百四十六條第一項、第三百二十五條第一項、
    第五十六條、第五十五條、第四十七條，罰金罰鍰提高標準
    條例第一條前段，判決如主文。
本案經檢察官丁○○到庭執行職務。
中    華    民    國    95    年    6    月    1      日
            刑事第三庭  審判長法  官  王  增  瑜
                              法  官  陳  欣  安
                              法  官  胡  忠  文
上列正本證明與原本無異。
如不服本判決應於收受送達後十日內向本院提出上訴書狀，其未
敘述上訴之理由者並得於提起上訴後十日內向本院補提理由書（
均須按他造當事人之人數附繕本）。
                              書記官  陳  麗  玉
中    華    民    國    95    年    6    月     2     日
附錄論罪法條
家庭暴力防治法第50條
違反法院依第十三條、第十五條所為之下列裁定者，為本法所稱
之違反保護令罪，處三年以下有期徒刑、拘役或科或併科新台幣
十萬元以下罰金︰
一  禁止實施家庭暴力行為。
二  禁止直接或間接騷擾、接觸、通話或其他連絡行為。
三  命遷出住居所。
四  遠離住居所、工作場所、學校或其他特定場所。
五  命完成加害人處遇計畫：戒癮治療、精神治療、心理輔導或
    其他治療、輔導。
刑法第346條
意圖為自己或第三人不法之所有，以恐嚇使人將本人或第三人之
物交付者，處六月以上五年以下有期徒刑，得併科一千元以下罰
金。
以前項方法得財產上不法之利益，或使第三人得之者，亦同。
前二項之未遂犯罰之。
刑法第325條
意圖為自己或第三人不法之所有，而搶奪他人之動產者，處六月
以上五年以下有期徒刑。
因而致人於死者，處無期徒刑或七年以上有期徒刑，致重傷者，
處三年以上十年以下有期徒刑。
第一項之未遂犯罰之。
                                                      Ａ


司法院資訊處製作；財團法人民間司法改革基金會備份。
